【裁判字號】    90,訴,333
【裁判日期】    900531
【裁判案由】    公共危險等
【裁判全文】
臺灣高雄地方法院刑事判決                            九十年度訴字第三三三號
    公  訴  人  臺灣高雄地方法院檢察署檢察官
    被      告  乙○○
    被      告  丙○○○
    被      告  甲○○
    共      同  呂富田
    選任辯護人  黃宏綱
右列被告因公共危險等案件，經檢察官提起公訴（八十九年度偵字第一六六八四號、
第一六九五五號），本院判決如左：
    主  文
乙○○、丙○○○、甲○○共同以漁網遍布水路致生往來之危險，各處有期徒刑月
，如易科罰金，均以佰元折算壹日。
被訴妨害公務部分均無罪。
事  實
一、乙○○、丙○○○及甲○○均係高雄縣永安地區漁民，因不滿中國石油股份有限
    公司（下簡稱中油公司）在高雄縣永安鄉永安液化天然氣接收港（下簡稱永安港
    ）之海底埋設管線，排放廢氣污染海域，認影響漁獲量，造成損失，欲據此索取
    賠償費。明知液化天然氣運輸船（下簡稱運輸船）進出永安港之日期，中油公司
    均定期函轉高雄縣永安區漁會（下簡稱永安漁會）公告，應避免於運輸船進出港
    時，在永安港航道及港區內從事漁撈作業，以免妨害瓦斯船進出港區之安全，竟
    與唐清水、薛進明（均另由檢察官簽分偵辦中）及多數不詳姓名之成年人仍共同
    基於妨害公眾往來安全之犯意聯絡，於民國八十九年七月二十六日，在永安港之
    航道內，以將平日捕魚用之定置漁網遍布航道水路之方法，使液化天然氣運輸船
    因船底之螺旋槳有被漁網纏住而失去動力之虞，無法安全進出港口，遂停在外海
    ，不敢貿然進入港區卸下裝載之天然氣，致生往來之危險。
二、案經高雄縣警察局岡山分局報請台灣高雄地方法院檢察署檢察官及該署檢察官簽
    分偵查起訴。
    理  由
壹、有罪部分
一、訊據被告乙○○、丙○○○、甲○○三人，固不諱言有於右揭時、地在永安港航
  道內佈置捕魚用之定置漁網之事實，惟矢口否認有何妨害公眾往來安全之犯行，
    均辯稱：該永安港並非供公眾往來通行之水道；八十九年七月二十六日並非原先
    中油公司公告七月份運輸船進出港區之時間，事後變更日期之公告伊等並不知情
    ；所放置之漁網係伊等為捕魚之用，且屬沈底型之漁網，不會影響船隻往來進出
    云云。然查：
（一）永安港業經交通部於八十二年十二月十五日公告指定為高雄國際商港之輔助港
      ，專供用於液化天然氣輸入之用途，並委託中油公司代為管理經營，是依商港
      法相關規定，未經主管機關許可，不得於商港區域內擅自從事作業，應於劃定
      之永新漁港區域從事漁撈作業等情，有交通部交航（八二）字第四三二五四號
      公告、高雄縣政府八十八年十一月二十四日八八府農漁字第八八００二０二七
      六三號函所附永新漁港區域劃定說明書及範圍圖在卷可稽，堪信為真實。雖永
      安港專供輸入液化天然氣之用，僅與中油公司訂約之天然氣運輸船始可進入，
      已據證人丁○○即中油公司永安液化天然氣廠副廠長於本院訊問時陳稱明確，
      惟按刑法上所謂「公眾」，係指不特定人或特定多數人而言（最高法院八十四
      年度台上字第六二九四號、二十七年滬上字第六五號判例意旨參照），本件與
      中油公司訂約之運輸船公司、艘數及船員人數，均處於隨時可增減之狀態，難
      認其範圍已特定，是永安港之航道仍屬供公眾通行之水道，並無疑義。被告執
      詞而為前開辯解，尚嫌無據。
（二）被告等已於本院首次調查時陳稱：均知悉中油公司有定期將運輸船進港時間請
      永安漁會代為公告，故若為中油公司運輸船進港時間就不會佈網等情，並辯以
      ：七月二十六日當天並非原公告運輸船進港時間云云（詳本院九十年二月二十
      二日訊問筆錄），足見其等顯已知悉永安港業經交通部公告成為液化天然氣輸
      入專用港，並委託中油公司代管經營，中油公司均有定期公告運輸船之進港日
      期，漁民之漁撈作業權利因此受限，需配合於中油運輸船進港時間不佈網之要
      求等情甚明。而右揭七月份運輸船預定進港日期及嗣後變更船期之公告，均經
      中油公司函請永安漁會代為張貼轉知漁民，並於八十九年六月二十九日及七月
      二十一日張貼在該漁會之公告欄等節，亦有高雄縣永安區漁會九十年三月二十
      八日九十永漁會字第一七七號函遵照辦理公告轉知漁民之日期及所附照片三幀
      存卷可佐，衡諸海象變化不定，船期時有變更核與常情無違，既經中油電傳文
      件轉知漁會並已代為公告，難認中油未盡通知義務。況被告等既係以捕魚為業
      之漁民身份，應隨時留意登載於漁會公佈欄之公告事項，以免自身權益受損，
      自難諉為不知。再者，被告等漁民因認中油公司於永安港內運輸天然氣，影響
      漁獲，已據其等於本院訊問時自承在卷（本院九十年二月二十日訊問筆錄），
      並因此迭與中油公司因補償問題生有爭執，為被告乙○○及丙○○○於本院上
      開首次訊問時所不否認，且於報章雜誌時有耳聞，並經證人丁○○於警訊中供
      證明確；參以當日照片所示，被告等漁民集結於該港區內，並無實際漁獲作業
      之情形，益徵其等係為阻撓中油運輸船進出甚明。足認被告等嗣於本院審理時
      翻異前詞，改稱對補償費及上開公告均不知情云云，純係事後推諉卸責之詞，
      無從採信。其等確已知悉七月二十六日當日運輸船進港一節，仍前往佈網，使
      運輸船不能進港卸氣，致生往來之危險，被告三人俱具主觀犯意，均堪認定。
（三）另被告等辯稱：該漁網於白天水流變大時即沈底，不會影響船隻進出云云，惟
      該運輸船會被漁網纏住即失去動力，及不止天然氣運輸船，任何進出港區之船
      隻都會被置於航道上之漁網阻礙，因船隻之規模較大，吃水較深等情，已分據
      證人賴遠忠即中油公司永安液化天然氣廠港務組長於檢察官勘驗現場之偵訊中
      、證人丁○○即中油公司永安液化天然氣廠副廠長於本院調查程序時證稱明確
      （見八十九年七月二十七日偵訊筆錄、本院九十年三月二日訊問筆錄），觀之
      卷附現場照片所示，漁民駕駛之膠筏體積微小，其載重及吃水程度與任何略具
      規模之船隻相比，截然不同，是自難以上開漁用膠筏可自由來去之事實，遽予
      推論其他船隻亦不受佈於航道之漁網所影響。被告此部分所辯，亦嫌無據，其
      等將漁網佈滿永安港航道，足以影響任何船隻進出，致生往來安全之危險一節
      ，實堪認定。
    綜上，被告等既具主觀妨害公眾往來安全之犯意，客觀上亦有放置漁網遍布永安
    港航道，致生公眾往來水路安全之行為，其等確有前述妨害公眾往來安全之犯行
    ，至堪認定。
二、按刑法第一百八十五條第一項之公共危險罪，所謂致生往來之危險，只須發生危
    險為已足，不以發生實害為必要，被告三人將定置漁網遍佈永安港航道內，均足
    以影響之公眾往來之安全，已如前述，殆無疑義，是核其等所為，均係犯刑法第
    一百八十五條第一項之妨害公眾往來安全罪。被告等與唐清水、薛進明及多數不
    詳姓名年籍之成年人間就上開犯行，有意思之聯絡及行為之分擔，為共同正犯。
    審酌被告等素行尚佳，有台灣高等法院被告全國刑案紀錄表三份在卷可稽，均賴
    捕魚為生，係因漁獲量減少，基於氣憤而為上開犯行，動機及目的尚堪同情，然
    犯後執詞辯解，未見具體悔過認錯表現，及其等將漁網遍佈航道，極易導致船隻
    誤觸而失去動力，阻礙航道航行秩序及安全之結果，犯罪情節非輕等一切情狀，
    量處如主文所示之刑。又被告等行為後，刑法第四十一條第一項業於九十年一月
    十日修正公布，同年月十二日生效，其修正後規定得宣告易科罰金之範圍，較修
    正前之舊法為廣，是依刑法第二條第一項前段比較新舊法之規定，本件自應適用
    裁判時之法律即修正後之刑法第四十一條第一項，併諭知宣告易科罰金之折算標
    準。
貳、無罪部分
一、公訴意旨略以：被告乙○○、丙○○○、甲○○三人，明知永安港於八十九年十
    二月十五日已經交通部指定為高雄國際商港之輔助港，並自是日起委託中油公司
    代為經營管理，中油人員為使船隻順利入港，乃於同年七月二十六日上午十時三
    十分及下午二時，在海岸巡防署海洋巡防總局第五巡防隊船艇與保安警察伴隨下
    ，乘船赴航道清除漁網，竟與不詳漁民多人，分別駕駛膠筏駛至航道上，以膠筏
    阻擋去路，或將漁網上之浮標旗幟割斷，使漁網沈入水面下，不易尋找，阻止中
    油人員清除漁網，妨害其等執行職務，使中油公司人員無功而返，經警於同日下
    午四時三十分在永新漁港逮捕甫進港之甲○○後，中油公司人員再度出動清除漁
    網，乙○○及丙○○○等人仍駕駛膠筏到場阻止，丙○○○並當場揚言：你們最
    好在今天下午收網完畢，讓大船進港，否則今晚三點還要來布網等語，態度囂張
    ，因認被告等此部分涉有刑法第一百三十五條第二項之妨害公務罪嫌云云。
二、按犯罪事實應依證據認定之，無證據不得推定其犯罪事實；又不能證明被告犯罪
    或其行為不罰者，應諭知無罪之判決，刑事訴訟法第一百五十四條、第三百零一
    條第一項分別定有明文。次按刑法第一百三十五條第一項之妨害公務罪，須行為
    人本身基於妨害依法執行職務之公務員執行職務之故意，並藉強暴脅迫之行為遂
    行其妨害公務之犯意者，始構成該罪。而該條所謂之「強暴」，係指一切有形力
    即物理力之行使而言，不問其係對人或對物為之均包括在內；所稱「脅迫」則指
    以侵害生命、身體、自由、名譽、財物之不法為目的之意思，通知對方足使其生
    恐怖之心之一切行為而言，最高法院著有八十二年度台上字第六０八號裁判可資
    參照。
三、公訴人認被告等涉犯刑法第一百三十五條第二項妨害公務之罪嫌，無非以被告三
    人之供述，並有現場蒐證照片、現場勘驗筆錄附卷可佐，資為其論據。訊據被告
    三人，均堅決否認有公訴人所指之上開犯行，一致辯稱：伊等於上揭時、地前往
    割斷漁網之行為，係為避免自己之漁網遭中油人員沒收，乃保護財產之行為，並
    未對中油人員施以強暴等語。丙○○○並辯稱：其當場所言今晚三點還要來佈網
    一語，係伊每天均會來佈網之事實陳述，並無脅迫之意等語。
四、經查：被告等於中油人員到場清除上開阻塞航道之漁網時，係以持小刀割斷漁網
    及駕駛膠筏駛近中油公司之清理拖船，妨礙其收網之方式阻撓，業據被告等於警
    偵訊及本院調查、審理時迭次自承在卷，並經檢察官至現場勘驗並於勘驗筆錄記
    載明確，核與證人丁○○於警、偵訊及本院調查程序時指訴情節相符，再觀之卷
    附現場照片，僅係被告等駕駛膠筏之情形，並未見有何肢體上之暴力，顯未能佐
    證被告等有何對中油公司人員施以強暴之行為，足認被告等前開辯解：確未施用
    強暴手段等語，應堪採信。又被告等均於每日凌晨二、三點佈網，五、六點天亮
    時收網一情，業據其等於本院調查、審理時供明在卷（本院九十年二月二十二日
    訊問筆錄、同年五月十七日審判筆錄參照），衡情亦與一般漁民作業之時間無違
    ，是被告丙○○○當場所言：今晚三點還要來佈網等語，既與其例行佈網時間相
    符，尚難認屬脅迫之詞，其上開所辯，亦堪採信。此外，本院復查無其他證據足
    資證明被告三人有何公訴人所指之強暴脅迫妨害公務犯行，揆諸前揭法條及說明
    ，不能證明被告犯罪，均應為其等此部分無罪之諭知。
據上論斷，應依刑事訴訟法第二百九十九條第一項前段、第三百零一條第一項前段，
刑法第二條第一項前段、第二十八條、第一百八十五條第一項、修正後第四十一條第
一項，罰金罰鍰提高標準條例第一條前段、第二條，判決如主文。
本案經檢察官高嘉惠到庭執行職務。
中      華      民      國    九十    年      五      月    三十一    日
                                  臺灣高雄地方法院刑事第六庭
                                      審判長法  官    趙家光
                                            法  官    邱明弘
                                            法  官    林韋岑
右正本證明與原本無異。
如不服本判決，應於判決送達後十日內，向本院提出上訴狀。
                                            書記官    董明惠
中      華      民      國    九十    年      五      月    三十一    日
附錄本判決論罪科刑法條
刑法第一百八十五條第一項：
損壞或壅塞陸路、水路、橋樑或其他公眾往來之設備或以他法致生往來之危險者，處
五年以下有期徒刑、拘役或五百元以下罰金。


司法院資訊處製作；財團法人民間司法改革基金會備份。
